【裁判字號】    98,交聲,1010
【裁判日期】    980605
【裁判案由】    交管條例聲異
【裁判全文】
臺灣板橋地方法院交通事件裁定        98年度交聲字第1010號
原處分機關  交通部公路總局臺北區監理所板橋監理站
異  議  人  甲○○
即受處分人
上列異議人因違反道路交通管理處罰條例案件，對於交通部公路
總局臺北區監理所板橋監理站於民國98年4 月16日以板監裁字第
裁41-CG0000000號所為之裁決處分（原舉發案號：臺北縣政府警
察局97年10月22日北縣警交字第CG0000000 號），聲明異議，本
院裁定如下：
    主  文
原處分撤銷。
甲○○汽車駕駛人，爭道行駛有機器腳踏車不在規定車道行駛之
情形，處罰鍰新臺幣壹仟捌佰元，並記違規點數壹點。
    理  由
一、按汽車（含機車）駕駛人，爭道行駛有機器腳踏車不在規定
    車道行駛之情形者，處新臺幣（下同）六百元以上一千八百
    元以下罰鍰；汽車駕駛人有第四十五條之情形者，除依原條
    款處罰鍰外，並記違規點數一點，道路交通管理處罰條例第
    45條第13款、第63條第1 項第1 款分別定有明文。
二、原處分意旨略以：異議人即受處分人甲○○於民國97年10月
    15日上午7 時許，在臺北縣土城市○○路與立德路口（往三
    峽方向）行駛禁行機車道，經臺北縣政府警察局執勤警員拍
    照採證後，於97年10月22日以北縣警交字第CG0000000 號違
    反道路交通管理事件通知單逕行舉發（下稱舉發通知單）。
    嗣異議人逾舉發通知單所載應到案日期（97年11月21日前）
    六十日以上始提出申訴，經交通部公路總局臺北區監理所板
    橋監理站於98年4 月16日以板監裁字第裁41-CG0000000號裁
    決書裁決，裁處異議人最高額罰鍰一千八百元。
三、異議意旨略以：家人未曾收到舉發通知單，亦未經郵政機關
    通知招領，故不知有上開罰鍰，因而延誤應到案日期，以致
    被裁處加倍罰鍰，異議人不服，況異議人於97年10月21日在
    同一地點亦因有相同之交通違規情形而遭舉發，已如期繳納
    罰鍰，本件罰鍰並無不繳納之理由，爰請求從輕裁決云云。
四、經查：本件違規事實，有原舉發機關採證彩色照片一幀附卷
    可稽，且為異議人所不爭執，是此部分之違規事實堪以認定
    。至異議人雖以未曾收到舉發通知單，亦未經郵政機關通知
    招領為由置辯，惟按處理違反道路交通管理事件，有關文書
    送達之程序，依行政程序法之規定，違反道路交通管理事件
    統一裁罰基準及處理細則第5 條定有明文。又送達，於應受
    送達人之住居所、事務所或營業所為之；於應送達處所不獲
    會晤應受送達人時，得將文書付與有辨別事理能力之同居人
    、受僱人或應送達處所之接收郵件人員；應受送達人或其同
    居人、受僱人、接收郵件人員無正當理由拒絕收領文書時，
    得將文書留置於應送達處所，以為送達；送達，不能依前二
    條規定為之者，得將文書寄存送達地之地方自治或警察機關
    ，並作送達通知書兩份，一份黏貼於應受送達人住居所、事
    務所、營業所或其就業處所門首，另一份交由鄰居轉交或置
    於該送達處所信箱或其他適當位置，以為送達。前項情形，
    由郵政機關為送達者，得將文書寄存於送達地之郵政機關，
    行政程序法第72條第1 項前段、第73條第1 項、第3 項、第
    74條第1 項、第2 項分別定有明文。查本件舉發通知單由臺
    北縣政府警察局交寄中和中山郵局，於97年10月27日掛號送
    達於異議人即受處分人甲○○位於臺北縣中和市○○街154
    號4 樓之住所（其聲明異議狀亦表示其實際住處確為上址）
    ，因未獲會晤本人，亦無受領文書之同居人、受僱人或應受
    送達處所接收郵件人員，郵政機關即將該通知單寄存於送達
    地之郵政機關即中和大華郵局招領，並依規定製作「寄存送
    達通知書」二份，一份黏貼於應受送達人即異議人上址門首
    ，另一份置於該址信箱或適當處所以為送達等情，有臺北縣
    政府警察局送達證書一紙附卷可稽，揆諸前揭法條規定，上
    開寄存送達程序於法並無不合，是上開舉發通知單即於97年
    10月28日發生合法送達之效力。異議人既逾舉發通知單所載
    應到案日期六十日以上始向原處分機關申訴陳述意見，原處
    分機關遂依違反道路交通管理事件統一裁罰基準表之規定裁
    處異議人最高額罰鍰，即無違法或不當之處，異議人上開所
    辯，尚非可採。
五、據此，原處分機關依道路交通管理處罰條例第45條第13款及
    違反道路交通管理事件統一裁罰基準表之規定，裁處異議人
    罰鍰一千八百元，尚無不當，惟原處分未依道路交通管理處
    罰條例第63條第1 項第1 款之規定予以記違規點數一點，則
    有未洽，爰依法撤銷原處分，另行裁處如主文，以期適法。
六、據上論斷，應依道路交通案件處理辦法第20條前段，裁定如
    主文。
中    華    民    國    98    年    6     月    5     日
                  交通法庭  法  官 張紹省
以上正本證明與原本無異。
如不服本裁定應於送達後五日內向本院提出抗告狀。
                            書記官 周雅玲
中    華    民    國    98    年    6     月    5     日


司法院資訊處製作；財團法人民間司法改革基金會備份。
